【裁判字號】    89,台上,1660
【裁判日期】    890330
【裁判案由】    過失致人於死
【裁判全文】
最高法院刑事判決                              八十九年度台上字第一六六○號
    上訴人  台灣高等法院檢察署檢察官
    被  告  甲○○
右上訴人因被告過失致人於死案件，不服台灣高等法院中華民國八十六年十二月十一
日第二審判決（八十六年度交上訴字第一四五號，起訴案號：台灣新竹地方法院檢察
署八十五年度偵續字第六八號），提起上訴，本院判決如左：
    主  文
原判決撤銷，發回台灣高等法院。
    理  由
本件原判決以公訴意旨略稱被告甲○○係旭華交通企業有限公司之司機，為從事駕駛
業務之人。於民國八十四年三月二十二日凌晨一時三十分許，駕駛營業大貨車，沿國
道中山高速公路由南往北方向行駛，途經一二五公里六百公尺處，應注意車前狀況，
不得超速行駛。且依當時情形，又無不能注意之情形，竟疏於注意，而超速行駛。因
剎車不及，其左側車頭自後撞擊余添明駕駛之失控小貨車，致余添明彈出車外，衝擊
到被告駕車之前擋風玻璃後，跌落於外側車道上，遭其他不明車輛通過時輾壓當場死
亡，被告乃駕車剎停於外側路肩。因認被告涉犯刑法第二百七十六條第二項之業務過
失罪嫌等情。經審理結果，認第一審以被告犯罪不能證明，而諭知無罪，為無不合，
予以維持，駁回檢察官在第二審之上訴，固非無見。
惟查：(一)原判決理由謂被告於案發現場所留之前後二段煞車痕，第一段左長一一‧二
公尺、右長一六‧八公尺，第二段左長二三．四公尺、右長二五公尺，依一般公路汽
車煞車距離行車速度對照表所載，煞車痕為二十五公尺時，其行車速度時速約為七十
公里，有該對照表影本在卷可憑，而案發現場時速限制為一百公里，亦有道路交通事
故調查報告表可查，故被告辯稱其當時時速為七十公里，沒有超速等語，尚屬可採，
檢察官認其超速而有過失，亦不能成立等語。但被告既經第一次之煞車，而留下前揭
第一段之煞車痕，顯然其車速已降低，則能否僅依被告第二段所留右長二五公尺之煞
車痕，作為換算其行車速度為時速七十公里之依據，並非無疑。原判決並未審酌被告
肇事時所留下之二段煞車痕，以作為判斷被告是否超速之依據，僅憑其一作為換算標
準，而認檢察官所指被告超速而有過失，亦不能成立云云，難認適法。(二)原判決理由
謂「依現場發生事故後余車係斜停在外車道與路肩，車頭朝內側，而其車子後面係舊
撞痕，左側車身並無撞痕，係在車頭左、右兩側有嚴重撞擊之情以觀，應係被告左前
車身撞及余車之『右前車頭』，使余添明身體彈出駕駛座，掉落於外側車道，並遭其
他不明車輛通過而輾壓當場死亡」（見原判決第二頁倒數第三行起）。嗣後則謂「被
告係由其車身左前方擦撞到被害人余添明之『右前方車身』，且依案發後被害人余添
明身體倒在其所駕貨車輪痕前方之外車道上，頭部朝西，余車並斜停在前方十．三公
尺之外車道與路肩上，而被告車子則停在外路肩上，顯然二車在撞擊時，係被告車子
在右，被害人車子在左，則撞擊後被害人應係自駕駛座直接彈出到其車身左側，實無
法彈出車身後先衝擊到被告車子之前擋風玻璃，公訴人指訴被害人因此自被告車子前
擋風玻璃處跌落於外側車道上之情，亦不足採。」原判決對於被告所駕車輛撞擊被害
人車輛之位置，前後說明不同，互生齟齬，已屬理由矛盾。且原判決既認被告所駕車
輛之前擋風玻璃所造成之甚大之撞擊痕跡，並非檢察官所指係兩車相撞後，被害人自
其駕駛座彈出所造成，但究竟如何造此一撞擊痕跡，原判決亦未敘明其理由，併有判
決不備理由之違法。上訴意旨執以指摘原判決不當，非無理由，應認有發回更審之原
因。
據上論結，應依刑事訴訟法第三百九十七條、第四百零一條，判決如主文。
中      華      民      國    八十九    年      三      月     三十     日
                              最高法院刑事第八庭
                                  審判長法官  吳  雄  銘
                                        法官  池  啟  明
                                        法官  石  木  欽
                                        法官  郭  毓  洲
                                        法官  吳  三  龍
      右正本證明與原本無異
                                              書  記  官
中      華      民      國    八十九    年      四      月      五      日


司法院資訊處製作；財團法人民間司法改革基金會備份。
